【裁判字號】    97,交上訴,92
【裁判日期】    970722
【裁判案由】    公共危險
【裁判全文】
臺灣高等法院臺南分院刑事判決        97年度交上訴字第92號
上  訴  人  臺灣雲林地方法院檢察署檢察官
上  訴  人
即  被  告  乙○○
選任辯護人  陳忠鎣律師
上列上訴人因被告公共危險案件，不服臺灣雲林地方法院96年度
交訴字第53號中華民國96年12月6日第一審判決（起訴案號：臺
灣雲林地方法院檢察署96年度偵字第3308號），提起上訴，本院
判決如下：
    主  文
原判決撤銷。
乙○○駕駛動力交通工具肇事，致人受傷而逃逸，處有期徒刑壹
年，減為有期徒刑陸月，如易科罰金，以銀元佰元即新台幣玖
佰元折算壹日。
    事  實
一、乙○○以務農為業，駕駛拼裝車載運農用物品為其附隨業務
    ，為從事業務之人，於民國95年5月8日下午1時55分許，駕
    駛無車牌號碼之拼裝車，欲前往農地載運稻草、土壤，沿雲
    林縣大埤鄉○○村○○路，由西往東方向行駛，途經同路26
    3號前，原應注意車前狀況及兩車併行之間隔，隨時採取必
    要之安全措施、汽車應在遵行車道內行駛，除準備停車或臨
    時停車外，不得駛出路面邊線、及汽車行駛至交岔路口，轉
    彎車應讓直行車先行。而依當時天候晴、日間自然光線、柏
    油路面乾燥、無缺陷、無障礙物，並無不能注意之情事，竟
    疏未注意及此，因欲右轉，未至交叉路口，即貿然駛出道路
    邊線，適有同向騎乘車牌號碼ZWX-308號機車行駛路邊之甲
    ○○，因乙○○向右壓迫，拼裝車勾到甲○○機車之左把手
    及左後照鏡，甲○○人車倒地，遭拼裝車右後輪碾壓下腹部
    車，致甲○○受有骨盆骨折、陰道撕裂傷等傷害（乙○○所
    涉業務過失致重傷部分，另由本院以97年度交上易字第59號
    判決）。詎乙○○於肇事致人受傷後，竟不思停車救助傷者
    ，而基於肇事逃逸之犯意，駕駛上開拼裝車逃離現場，適有
    駕車經過之路人張金雄見狀駕車向前追，在距離肇事地點約
    20公尺處攔下乙○○，乙○○始返回肇事地點，於救護車未
    到達前，幫忙壓住甲○○因車禍受傷流血之傷口。嗣經告訴
    人甲○○認乙○○有肇事逃逸犯行，提出告訴，始查得上情
    。
二、案經甲○○訴由雲林縣警察局斗南分局報請臺灣雲林地方法
    院檢察署檢察官偵查起訴。
    理  由
甲、證據能力部分：
    按被告以外之人於審判外之言詞或書面陳述，除法律有規定
    者外，不得作為證據。又被告以外之人於審判外之陳述，雖
    不符前4條之規定，而經當事人於審判程序同意作為證據，
    法院審酌該言詞陳述或書面陳述作成時之情況，認為適當者
    ，亦得為證據，刑事訴訟法第159條第1項、第159條之5第1
    項定有明文。查告訴人甲○○、證人張金雄於警詢及於檢察
    官偵查中具結之證述，雖均為被告乙○○以外之人於審判外
    之言詞陳述，惟檢察官、被告及其辯護人於原審及本院審理
    時均同意作為證據，且該等供述證據係由職司犯罪調查、偵
    查之警方及檢察官依法定正當程序作成，查無顯不可信之情
    狀，本院審酌上情認屬適當，依上開規定，自得為證據。
乙、實體部分：
一、訊據上訴人即被告乙○○固坦承肇事後駕車向前行駛約20公
    尺後停在路邊之事實，惟矢口否認有何肇事逃逸之犯行，辯
    稱：因伊駕駛柴油引擎之拼裝車，引擎聲音很吵，沒有聽到
    告訴人之喊叫聲，只感覺車子跳動一下，覺得奇怪才從後照
    鏡發現撞到告訴人，又因聽到後面有喇叭聲，怕擋到來車或
    被後車撞擊，才往前開到路邊停下來，馬上返回肇事地點救
    護告訴人，並無肇事逃逸遭人攔下之情云云。
二、經查：
（一）被告於95年5月8日下午1時55分許，駕駛無車牌號碼之拼
      裝車，沿雲林縣大埤鄉○○村○○路，由西往東方向行駛
      ，途經大埤路263號前，與同向路邊騎乘車牌號碼ZWX-308
      號機車之告訴人甲○○，因拼裝車勾到機車左把手及左後
      照鏡，致告訴人人車倒地，告訴人遭拼裝車後輪碾壓下腹
      部，受有骨盆骨折、陰道撕裂傷等傷害，被告將拼裝車往
      前行駛約20公尺後停在路邊之事實，業據被告乙○○供承
      不諱，核與告訴人甲○○、證人張金雄於警詢及檢察官訊
      問具結陳述情節相符，並有道路交通事故調查表(一)(二)、現
      場圖各1份及照片10張附卷可證。
（二）被告固以前詞置辯，惟查：
    (一)證人張金雄於檢察官偵查中結證稱：「（當時拼裝車有停
      下來？）沒有，就是他沒有停下來，我才開車去追他。」
      、「（追多遠？）不到1個電桿的距離，我追上後，問他
      為何撞到人不停下來？當時他跟我說他不知道有撞到人，
      但是他說他知道車子有跳起來1下。」（偵卷第9頁）等語
      ；於原審到庭結證稱：案發當日渠係同向駕車行駛在被告
      之後，肇事後被告仍然一直往前開，渠怕被告逃走，開車
      上前按喇叭並開窗出聲攔阻被告，被告才停車等語（原審
      卷第42-43頁）。查證人張金雄僅係恰巧駕車行經該處之
      路人，與被告、告訴人無何關係，並無為虛偽供述之動機
      。又其前開證詞與告訴人甲○○於95年7月26日警詢時陳
      稱：「肇事後我看到我自己流血，我一直喊救命，過一會
      兒，肇事者和1名阿伯到我身邊…。」、95年11月23日檢
      察官訊問時指稱：「當時被告撞到後未留在現場，後來才
      被證人（指張金雄）追回。」（95年度他字883號卷第12
      ）等情相符，應可採信。是足見被告係經證人張金雄上前
      攔阻始停車，非如其所辯其發覺撞到告訴人後自行停車。
    (二)又證人張金雄於偵查中另結證稱：「（被害人被撞到時，
      在場有叫？）我有聽到她哀叫1聲，我那時還在車上，也
      尚未去追肇事者。」（偵卷第9頁），於原審審理時，進
      一步明確結證稱：案發當日渠同向駕車行駛在被告之後，
      當時天氣很熱，渠關窗吹冷氣，聽見告訴人被壓到時大叫
      1聲，被告仍然一直往前開等語（原審卷第43頁）。被告
      雖辯稱或因引擎聲過大，沒有聽到告訴人遭碾壓時之慘叫
      聲云云。惟依證人張金雄之證詞，連當時關窗吹冷氣，行
      駛在後之證人都有透過關起之玻璃窗，聽到告訴人之慘叫
      聲，足見告訴人慘叫十分大聲，而被告之拼裝車僅有前擋
      風玻璃，並無左右車窗玻璃，有警卷所附現場照片可稽，
      況告訴人係遭拼裝車後輪碾壓，遭碾壓時距離開車駕駛之
      被告距離甚近，就算柴油引擎聲較大，難以想像被告在此
      近距離又沒有阻擋的狀況下，會聽不到告訴人之慘叫聲？
      足認被告有聽到告訴人之慘叫聲，且被告復自承有感覺到
      車身跳動一下，則在當時應已發覺發生車禍，告訴人與被
      告之車復係同向，是被告辯稱：沒有聽到慘叫，係因車身
      跳動才從後照鏡看到發生車禍云云，顯為規避肇事逃逸之
      刑責，合理化其繼續向前行駛之行為，並不足採。
    (三)再觀諸現場圖及現場照片，發生車禍之地點（刮地痕起始
      點）係距離路口停止線約10公尺，而被告拼裝車最終停止
      地點係自路口停止線向右彎道路處，距離發生車禍地點約
      20公尺，是被告與告訴人發生車禍後，不但繼續前行，還
      照著其原本打算的路線轉彎向右邊道路前進相當之距離。
      此外被告拼裝車停止之地點因路邊有障礙物，自後照鏡無
      法完全看到告訴人及其車倒地之位置，加以車禍發生地點
      係路邊，有相當足夠之空間（路邊至少有3公尺之寬度）
      可以停放被告之拼裝車，被告亦無必要再往前達20公尺之
      距離去停放車輛。況衡諸常情，被告發覺車禍導致告訴人
      成傷，一般均會盡快停車查看告訴人之傷勢，並避免後方
      前來之車輛不察，造成告訴人二度傷害，就算還有餘裕擔
      心擋到其他車輛之去路，只要往路邊儘速停車即可，路邊
      也有足夠之寬度可供停放，被告竟然「捨近求遠」，特意
      繼續前行，還轉彎到完全看不到告訴人的地點，在在與常
      情相違，顯然被告聽到告訴人的慘叫聲，已感覺到碾壓到
      告訴人，知悉發生車禍致告訴人成傷，竟繼續往前開，其
      意圖逃避，肇事逃逸之犯意及行為至為灼然。僅因證人張
      金雄恰巧行車在後，見狀上前攔阻，被告才未能遠離。是
      其前開辯詞顯係臨訟圖卸之詞，均無足採。
    (四)被告另辯稱其並未加速逃離一節，此係因其駕駛之拼裝車
      ，原本車行速度即不快，被告受限於拼裝車之車速，未能
      加速逃逸，難僅憑此遽為對被告有利之認定，併此敘明。
    (五)綜上，被告明知其與告訴人發生車禍，致告訴人成傷，被
      告未立即為何救護動作，意圖肇事逃逸，繼續前行約20公
      尺直至遭證人張金雄攔停，均堪認定，本案事證明確，被
      告犯行堪以認定，應依法論科。
三、核被告所為，係犯刑法第185條之4肇事逃逸罪。原審審理結
    果，認被告罪證明確，而予論罪科刑，固非無據。惟查：被
    告於肇事致甲○○受傷後，不思停車救助傷者，而基於肇事
    逃逸之犯意，駕駛上開拼裝車逃離現場，適有駕車經過之路
    人張金雄見狀駕車向前追，在距離肇事地點約20公尺處攔下
    被告，被告始返回肇事地點，於員警到車禍現場時，被害人
    已送醫急救，被告在現場向員警承認係其肇事，從而被告因
    過失致人受傷部分，經認定為自首，而依法減刑（詳見本院
    97年度交上易字第59號判決），但原判決未將上情詳予敘明
    ，易使人誤認：何以在原審96年度交易字第25號認有自首情
    事而減刑，但於本案竟又認為係肇事逃逸而判刑，使人誤以
    兩判決有矛盾情事，即非允洽。又被告肇事逃逸時，經路人
    張金雄見狀駕車向前追到後，被告即返回肇事地點，於救護
    車未到達前，幫忙壓住被害人甲○○因車禍受傷流血之傷口
    ，原判決就被告於肇事逃逸後曾施救之情形未予載明，於量
    刑時疏未考量，亦有未洽。檢察官因告訴人之請求，以被告
    尚未與被害人達成民事和解，認原判決量刑過輕而上訴；被
    告上訴否認有肇事逃逸犯行；均非有理由。惟原判決既有上
    開不當之處，自屬無可維持，應由本院予以撤銷改判，以期
    適法。爰審酌被告並無前科，有臺灣高等法院被告前案紀錄
    表1份附卷可考，其駕駛笨重拼裝車上路，因過失撞傷告訴
    人，竟不思即時停車救助傷者而基於肇事逃逸之犯意，駕駛
    上開拼裝車逃離現場，幸經路人張金雄見狀駕車追到被告，
    被告即返回肇事地點，於救護車未到達前，幫忙壓住甲○○
    因車禍受傷流血之傷口、被害人受有重大難治之傷害、身體
    上留下難以磨滅之疤痕，及被告仍否認犯行、迄至今尚未與
    被害人達成民事和解等犯罪之動機、目的、手段及造成之損
    害等一切情狀，量處有期徒刑1年。又被告此之犯行係於96
    年4月24日前，合於中華民國96年罪犯減刑條例第2條第1項
    第3款、第7條減刑之要件，依法減刑為有期徒刑6月。按行
    為後法律有變更者，適用行為時之法律，但行為後之法律有
    利於行為人者，適用最有利於行為人之法律，刑法第2條第1
    項定有明文。查刑法第41條於民國94年2月2日修正公布，並
    於95年7月1日施行。修正前第41條第1項前段規定：「犯最
    重本刑為5年以下有期徒刑以下之刑之罪，而受6個月以下有
    期徒刑或拘役之宣告，因身體、教育、職業、家庭之關係或
    其他正當事由，執行顯有困難者，得以1元以上3元以下折算
    1日，易科罰金。」，又其行為時之易科罰金折算標準，依
    修正前罰金罰鍰提高標準條例第2條前段（現已刪除）規定
    ，就其原定數額提高為1百倍折算1日，則被告行為時之易科
    罰金折算標準，應以銀元3百元折算1日，經折算為新臺幣後
    ，應以新臺幣9百元折算1日。而修正後刑法第41條第1項前
    段則規定：「犯最重本刑為5年以下有期徒刑以下之刑之罪
    ，而受6個月以下有期徒刑或拘役之宣告者，得以新臺幣1千
    元、2千元或3千元折算1日，易科罰金。」，比較修正前、
    後之易科罰金折算標準，以95年7月1日施行前之規定，為較
    有利於被告，則應依刑法第2條第1項前段，適用修正前刑法
    第41條第1項前段規定，定其折算標準，並依修正前刑法第
    41條第1項前段諭知如易科罰金以銀元3百元即新台幣9百元
    折算1日。
據上論斷，依刑事訴訟法第369條第1項前段、第364條、第299條
第1項前段，刑法第2條第1項前段、第185條之4，修正前刑法第
41條第1項，中華民國96年罪犯減刑條例第2條第1項第3款、第7
條、第9條，（廢止前）罰金罰鍰提高標準條例第2條，判決如主
文。
本案經檢察官林炎昇到庭執行職務。
中    華    民    國    97    年    7     月    22    日
                  刑事第一庭    審判長法  官  黃崑宗
                                      法  官  夏金郎
                                      法  官  王明宏
以上正本證明與原本無異。
如不服本判決，應於收受本判決後十日內向本院提出上訴書狀。
其未敘述上訴理由者並得於提起上訴後十日內向本院補提理由書
狀（均須按他造當事人之人數附繕本）「切勿逕送上級法院」。
                                      書記官  黃全忠
中    華    民    國    97    年    7     月    22    日
附錄本判決論罪科刑法條：
中華民國刑法第185條之4：
駕駛動力交通工具肇事，致人死傷而逃逸者，處6月以上5年以下
有期徒刑。

司法院資訊處製作；財團法人民間司法改革基金會備份。
